【裁判字號】    99,監宣,39
【裁判日期】    991014
【裁判案由】    監護宣告事件
【裁判全文】
臺灣基隆地方法院民事裁定              99年度監宣字第39號
聲  請  人  甲○○
相  對  人
即應受輔助
宣告之人    乙○○○
利害關係人  基隆市政府
法定代理人  丙○○
上列聲請人聲請對乙○○○監護宣告事件，本院裁定如下：
    主  文
宣告乙○○○（女，民國○○○年○月○○○日生，身分證統一
編號：Ｚ000000000號）為受輔助宣告之人。
選定甲○○（身分證統一編號：Ｚ000000000號）為受
輔助宣告之人之輔助人。
指定基隆市政府為會同開具財產清冊之人。
聲請費用新臺幣壹仟元由受輔助宣告之人負擔。
    理  由
一、聲請意旨略以：聲請人之母即相對人乙○○○於民國58年間
    罹患智能障礙，雖延醫治療但不見起色，近日甚因精神障礙
    達不能為意思表示或受意思表示之程度，為此聲請對其為監
    護之宣告等語。
二、按對於因精神障礙或其他心智缺陷，致不能為意思表示或受
    意思表示，或不能辨識其意思表示之效果者，法院得因本人
    、配偶、四親等內之親屬、最近一年有同居事實之其他親屬
    、檢察官、主管機關或社會福利機構之聲請，為監護之宣告
    ；法院對於監護之聲請，認為未達第1 項之程度者，得依第
    15條之1第1項規定，為輔助之宣告；對於因精神障礙或其他
    心智缺陷，致其為意思表示或受意思表示，或辨識其意思表
    示效果之能力，顯有不足者，法院得因本人、配偶、四親等
    內之親屬、最近一年有同居事實之其他親屬、檢察官、主管
    機關或社會福利機構之聲請，為輔助之宣告，民法第14條第
    1項、第3項、第15條之1第1項分別定有明文。又法院對於監
    護之聲請，認為未達民法第14條第1項之程度，而有輔助宣
    告之原因者，得依聲請或依職權以裁定為輔助之宣告，民事
    訴訟法第624條之3第1項亦有明定。
三、經查：聲請人主張之前揭事實，固據其提出身心障礙手冊1
    份在卷可稽，惟相對人於臺灣花蓮地方法院法官沈士亮在鑑
    定人即行政院國軍退除役官兵輔導委員玉里榮民醫院梁珪瑜
    醫師前訊問時，對於其姓名、年齡、現在醫院住院、聲請人
    係其雖一兒子、現為夏天等簡易問答事項，尚能清楚表達，
    僅對財產、數字欠缺概念（見99年6月24日訊問筆錄），且
    其精神狀態經鑑定結果略以：「目前翁員精神科診斷為分裂
    情感性疾患與智能不足，合併多重內外科疾病。評估結果顯
    示其認知功能有明顯障礙，日常生活功能幾乎皆需他人協助
    ，無法獨立處理複雜的生活事物及財務管理。綜上所述，翁
    員為意思表示或辨識其意思表示效果之能力，受到認知功能
    障礙之影響而有明顯下降之情形。鑑定結果：(一)有精神障礙
    或其他心智缺陷：1.分裂情感性疾患；2.智能不足。(二)障礙
    程度─為意思表示或受意思表示或辨識其意思表示效果之能
    力顯有不足。」有行政院國軍退除役官兵輔導委員會玉里榮
    民醫院99年7月7日玉醫醫字第0990006192號精神鑑定報告書
    各1份在卷可憑。綜合上情，足認相對人確有精神障礙及心
    智缺陷，然其為意思表示或受意思表示或辨識其意思表示效
    果之能力係顯有不足，非完全不能為意思表示、受意思表示
    或完全不能辨識其意思表示之效果，自未達應受監護宣告之
    程度。從而，聲請人聲請對相對人為監護之宣告，尚非允當
    ，惟相對人仍有受輔助之必要，爰依職權裁定對相對人為輔
    助之宣告。
四、次按受輔助宣告之人，應置輔助人；輔助人及有關輔助之職
    務，準用第1095條、第1096條、第1098條第2項、第1100條
    、第1102條、第1103條第2項、第1104條、第1106條、第
    1106  條之1、第1109條、第1111條至第1111條之2、第1112
    條之1及第1112條之2之規定；法院為監護之宣告時，應依職
    權就配偶、四親等內之親屬、最近一年有同居事實之其他親
    屬、主管機關、社會福利機構或其他適當之人選定一人或數
    人為監護人，並同時指定會同開具財產清冊之人；法院選定
    監護人時，應依受監護宣告之人之最佳利益，優先考量受監
    護宣告之人之意見，審酌一切情狀，並注意下列事項：一、
    受監護宣告之人之身心狀態與生活及財產狀況。二、受監護
    宣告之人與其配偶、子女或其他共同生活之人間之情感狀況
    。三、監護人之職業、經歷、意見及其與受監護宣告之人之
    利害關係。四、法人為監護人時，其事業之種類與內容，法
    人及其代表人與受監護宣告之人之利害關係，民法第1113條
    之1、第1111條第1項、第1111條之1分別定有明文。查受輔
    助宣告人之配偶已歿，最近親屬即為其獨子即聲請人甲○○
    ，有其戶籍戶籍謄本附卷可參，且受輔助宣告人住院醫療之
    相關費用均由聲請人繳納（參卷附聲請人提出之繳款收據）
    ，鑑定時亦由聲請人陪同，顯示受輔助宣告人之相關事務均
    由聲請人處理，彼此依附關係親密，本院審酌上情，認由聲
    請人擔任輔助人，最符合受輔助宣告之人之最佳利益，爰選
    定聲請人為輔助人。另因受輔助宣告人之其餘最近親屬即兄
    弟姐妹，或身在大陸早已失聯，或已死亡，或久未聯繫，均
    不適宜為會同開具遺產清冊之人，而基隆市政府係身心障礙
    者權益保障法所規定之主管機關，其轄下之基隆市政府社會
    處則長期經辦各項社會福利事務，經驗豐富，並有眾多學有
    專精之社會工作人員從事該處業務，本院認由其擔任會同開
    具財產清冊之人，應屬適當，爰依前開規定，指定基隆市政
    府擔任會同開具財產清冊之人。
五、依民事訴訟法第624條之1第3項、第608條第1項，裁定如主
    文。
中    華    民    國    99    年    10    月    14    日
                   家事法庭     法  官  王美婷
以上正本證明與原本無異。
如不服本裁定關於選定輔助人及指定會同開具財產清冊之人等部
分，應於送達後10日內向本院提出抗告狀，並繳納抗告費新臺幣
1,000元；其餘關於輔助宣告之部分，不得抗告。
中    華    民    國    99    年    10    月    14    日
                                書記官  明祖斌

司法院資訊處製作；財團法人民間司法改革基金會備份。
